臺灣新竹地方法院交通事件裁定　　　　　96年度交聲字第246號
原處分機關　臺北市交通事件裁決所
異　議　人
即受處分人　甲○○
上列受處分人因違反道路交通管理處罰條例案件，對於臺北市交
通事件裁決所民國96年7 月19日所為之北市裁四字第裁22-ZF000
0000號違反道路交通管理事件裁決書，聲明異議，本院裁定如下
：
    主  文
原處分撤銷。
甲○○不罰。
    理  由
一、原處分意旨略以：異議人甲○○於民國92年3 月22日12時至
    同年月23日13時50分間，向案外人志聯小客車租賃有限公司
    （下稱志聯租賃公司）承租車牌號碼GG-4479 號小客車使用
    ，嗣於同年月23日13時18分許駕駛上開車輛行經國道3 號高
    速公路南向74公里處時，明知該處速限100 公里，卻違規超
    速11公里而以時速111 公里駕駛，經內政部警政署國道公路
    警察局警員依攝影照片，逕行掣開公警局交字第ZF0000000
    號舉發違反道路交通管理事件通知單舉發志聯租賃公司違規
    ，嗣志聯租賃公司依道路交通管理處罰條例第85條規定，於
    92年5 月7 日向交通部公路總局新竹區監理所辦理歸責於駕
    駛人即異議人甲○○，新竹區監理所乃於同年月19日以竹監
    稽違營字第92601652號移送原處分機關辦理，原處分機關即
    於同年月27日以北市裁二字第09237934100 號函檢送違規通
    知單通知異議人，因異議人未於應到案日期提出申訴，原處
    分機關遂依道路交通管理處罰條例第33條第1 項，裁處異議
    人罰鍰新臺幣（下同）6, 000元。
二、聲明異議意旨略以：本件伊違規時間倘係在92年間，原處分
    機關何以至96年間始作出裁決，又迄今已近5 年之久，伊如
    何能夠防禦抗辯？又原處分機關未檢附任何伊簽收系爭舉發
    通知單之單據，如何證明伊確有收受舉發通知單？又原處分
    機關未檢附任何證據即指伊有違規行為，異議人實感不服，
    爰依法聲明異議，請求撤銷原處分。
三、按94年2 月5 日公布、95年2 月5 日施行之行政罰法第27條
    第1項 、第2 項雖規定：「行政罰之裁處權，因3 年期間之
    經過而消滅。前項期間，自違反行政法上義務之行為終了時
    起算。但行為之結果發生在後者，自該結果發生時起算。」
    ，惟同法第45條第1 項、第2 項亦特別規定「行政罰法施行
    前違反行政法上義務之行為應受處罰而未經裁處，於該法施
    行後裁處者，除第15條、第16條、第18條第2 項、第20條及
    第22條規定外，均適用之；前項行政罰之裁處權時效，自該
    法施行之日起算」。經查：本件異議人於上開時間所涉之前
    開交通違規行為，經警逕行舉發，係屬於行政罰法施行前違
    反行政法上義務之行為，原處分機關於96年7 月19日方行裁
    決，係於行政罰法施行後所裁決，距異議人違規行為終了時
    點固已逾3 年，然依前揭行政罰法第45條第1 項、第2 項之
    特別規定，行政機關裁處權時效自行政罰法施行日即95年2
    月5 日起算3 年內均為有效，則原處分裁罰時點顯未逾行政
    機關裁處權消滅期間，合先敘明。
四、次按對於違反道路交通管理處罰條例之行為人，未依規定期
    限自動繳納罰鍰或到案聽候裁決，處罰機關固得依違反道路
    交通管理事件統一裁罰基準及處理細則第44條第1 項規定及
    基準表，對行為人逕行裁決。惟該條項規定仍必以行為人經
    合法收受舉發通知單後，無正當理由未依該舉發通知單上所
    載應到案日期為罰鍰之繳納或到案聽候裁決時，方有適用，
    易言之，如行為人並未合法收受舉發通知單，即難認處罰機
    關可對行為人為逕行裁決。又「違反本條例之行為，自行為
    成立之日起；行為有連續或繼續之狀態者，自行為終了之日
    起，逾3 個月不得舉發。」道路交通管理處罰條例第90條前
    段亦定有明文。經查：
  (一)本案係警察機關逕行舉發案件，其舉發通知單由系爭違規車
    輛所有人志聯租賃公司收受，志聯租賃公司即依道路交通管
    理處罰條例第85條規定，於92年5 月7 日向新竹區監理所辦
    理歸責於駕駛人即異議人甲○○，原處分機關再於同年月27
    日以北市裁二字第09237934100 號函檢送違規通知單，向異
    議人位於「新竹市○○○路50巷15號」處所送達，嗣因異議
    人未於法定期間申訴，原處分機關方才裁罰等情，固有內政
    部警政署公路警察局公警局交字第ZF0000000 號舉發違反道
    路交通管理事件通知單、新竹區監理所92年5 月29日竹監稽
    違營字第92601652 號 函附志聯租賃公司申請書及租賃契約
    書、原處分機關上開函文在卷可憑。
  (二)然經本院依職權向戶政機關查詢異議人遷徙紀錄、個人基本
    資料結果，異議人原戶籍地位於臺北市文山區○○○○里○○
    鄰○○街166 巷6 號2 樓，於92年9 月17日始遷入新竹市○
    ○○路50巷15號，此有上開戶籍遷徙紀錄、個人基本資料在
    卷可稽，則原處分機關於92年5 月27日向當時尚非異議人之
    戶籍地即新竹市○○○路50巷15號送達，應屬不合法。再者
    ，經本院電請原處分機關提出異議人就系爭舉發通知單之收
    受證明，經承辦人表示：依電腦紀錄查詢結果，伊所屬機關
    於92年5 月27日曾以上開函文送達舉發通知書，惟並無異議
    人收受該函之紀錄，亦無任何回證證明異議人已收受該函，
    此有本院電話紀錄表1 份存卷可查。因送達係舉發之必要程
    序，舉發程序是否完成，仍應以舉發之意思表示合法送達於
    受處分人為要件，原處分機關既無法證明前於92年間即有合
    法將舉發通知單送達異議人，舉發程序即非合法，則原處分
    機關就上開未經合法舉發之交通違規案件，逕行裁處異議人
    行政罰鍰，即無所據，而應予撤銷；又異議人縱有原處分機
    關所認之違規行為，然因舉發機關前於92年間所為之舉發程
    序違法，異議人之違規行為迄今復已逾3 個月之久，揆諸上
    開規定，行政機關已無從能再行舉發處罰，本院爰逕為不罰
    之諭知。
五、據上論結，應依道路交通管理處罰條例第87條第2項、道路
    交通案件處理辦法第20條前段，裁定如主文。
中　　華　　民　　國　　96　　年　　9 　　月　　27　　日
                  交通法庭    法　官　蔡川富
以上正本證明與原本無異。
如不服本裁定，應於裁定送達後5日內向本院提出抗告狀。
中　　華　　民　　國　　96　　年　　9 　　月　　27　　日
                              書記官  沈藝珠
